臺灣高等法院高雄分院刑事判決　　　　　九十三年度上更(一)字第二七號
　　上訴人
　　即被告　甲○○
右上訴人因誣告案件，不服臺灣高雄地方法院九十年度自字第一八號中華民國九十年
三月二十三日第一審判決，提起上訴，判決後，經最高法院發回更審，本院判決如左
：
      主      文
原判決撤銷。
甲○○意圖他人受刑事處分，向該管公務員誣告，處有期徒刑壹年。
      事      實
一、甲○○原與許誠吉、柯燄德等人合夥開設閤騰公司（原名鑫輝公司），並代表閤
    騰公司與乙○○簽約合作承建小金門九宮浮動碼頭工程，而由乙○○向閤騰公司
    租用引擎號碼ＲＤ0－000000ＫＡＴＯ三十噸吊車。因該輛吊車之部分價
    金，係由甲○○支付，而以甲○○與原車主郭秋錦訂立讓渡契約，該吊車仍為閤
    騰公司資產。嗣上開工程於民國（下同）八十九年二月間完工，該輛吊車需返還
    閤騰公司，乙○○先後以電話告知許誠吉、甲○○及呂益宏（原為許誠吉僱用之
    司機），許誠吉即著由呂益宏將該吊車運回閤騰公司所在之大金門。甲○○因呂
    益宏運回該吊車在大金門之工地翻覆毀損，而其有支付部分價金，乃明知乙○○
    並未竊取該輛吊車，竟意圖使乙○○受刑事處分，於八十九年八月廿二日，具狀
    向追訴犯罪之臺灣高雄地方法院檢察署檢察官誣告乙○○竊取上開吊車。經該署
    檢察官偵辦後，以查無實據為不起訴處分，並經臺灣高等法院高雄分院檢察署檢
    察官駁回甲○○之再議聲請而確定。
二、案由乙○○向臺灣高雄地方法院提起自訴。
      理      由
一、訊據上訴人即被告甲○○否認有誣告犯行辯稱：金門九宮浮動碼頭工程之鋼構工
    程終止合約後續安裝工程（下稱碼頭鋼構安裝工程），係伊與乙○○個人協議承
    包，與鑫輝公司（係改組為閤騰公司）無涉，該三十噸吊車係伊所有，提供予乙
    ○○施工，完工後自應交還給伊，嗣後伊聽傳聞是乙○○將吊車運回大金門社教
    施工，伊以為乙○○在社教標到工程，竟擅自竊取吊車使用，始於八十九年
    八月廿二日具狀指訴乙○○竊盜，並無誣告故意云云。
二、惟查：
  (一)被告於八十九年八月廿二日具狀向臺灣高雄地方法院檢察署告訴本案自訴人乙○
    ○竊取上述三十噸吊車，經該署檢察官偵查結果，認為罪嫌不足，以八十九年度
    偵字第一八八九０號不起訴處分，又經臺灣高等法院高雄分院檢察署檢察官駁回
    被告之聲請再議，而確定在案，為被告所不爭執，並經原審調取該案卷核閱無訛
    ，復有臺灣高雄地方法院檢察署檢察官八十九年度偵字第一八八九０號不起訴處
    分書附卷可稽（原審卷第五頁）。
  (二)被告辯稱：系爭吊車係伊向郭秋錦所購買，與閤騰公司無關，且小金門九宮浮動
    碼頭工程尚未驗收，自訴人要還吊車，亦應還伊云云。惟據證人即閤騰公司股東
    許誠吉證稱：「伊先前設立鑫輝公司，經營吊車出租業，因經營不善，邀被告入
    股，改名閤騰公司，系爭吊車原車主（郭秋錦）要賣給伊，因伊款項不，僅付
    訂金及部分款項，被告支付三十萬元，因伊負債，恐被拍賣，而以被告名義為買
    主，閤勝公司執照下來未久，被告即於八十八年七、八間退股，被告退股後未再
    付款，尾款由伊以客票交付車主。系爭吊車是與被告合夥時共同購買的，是公司
    買來營業用的，公司成立後，就將資產轉入公司名下，系爭吊車是自訴人向伊公
    司承租的」等語（原審卷第三五、三六、三七頁）。依許誠吉之證言，系爭吊車
    係被告入股閤騰公司後，公司為營運需要而購買。卷附之被告與自訴人訂立之協
    議書末尾所載「以（已）付鑫輝吊車款八十七萬元整」，係以舊公司之名號稱之
    ，而亦可證系爭吊車為閤騰公司所有。果系爭吊車係被告個人所有，自訴人要無
    支付吊車租金與「鑫輝」公司之可能。
  (三)自訴人租用系爭吊車（另有一部七十五噸吊車），使用於前揭「碼頭鋼構安裝工
    程」工地，於工程完工後，曾以電話通知被告及閤騰公司股東許誠吉將系爭吊車
    運回，許誠吉除將情轉告被告外，並通知其先前之司機呂益宏設法運回，呂益宏
    亦將情轉告被告，並與自訴人聯絡，而將系爭吊車運回閤騰公司之所在地大金門
    等情，分據自訴人及證人許誠吉，呂益宏證述無訛（原審卷第三六、三七頁）。
    如系爭吊車為被告個人所有，自訴人何需通知閤騰公司股東之許誠吉。被告於原
    審供稱「這個工程（指上述碼頭鋼構安裝工程）是我代表閤騰公司與自訴人去承
    包的」等語（原審卷第三六頁）。是被告所辯係其個人與自訴人協議承包「碼頭
    鋼構安裝工程」云云，非真實可採。上述協議書所載，被告以其個人名義與自訴
    人簽訂租用吊車之約定，顯屬代表閤騰公司與自訴人簽訂。被告雖提出其與郭秋
    錦訂立之系爭吊車讓渡證書（本院卷），證明系爭吊車係其個人向郭秋錦購買云
    云，然依上開事證，應以證人許誠吉之證言為可採。
  (四)被告另提出八十八年五月七日其與柯燄德訂立之「拋棄權利書」（原審卷第四八
    頁），以證明上述「碼頭鋼構安裝工程」，係其個人與自訴人所承包，與閤騰公
    司無關云云。據自訴人指稱「本來我是與鑫輝公司柯燄德一起去承攬的，有簽契
    約，以萬成公司（萬成營造廠）去承攬的，因為柯燄德與鑫輝公司間有債務糾紛
    ，所以他被除名，被告才在中途加入承攬，合作模式由鑫輝公司出資金，我出技
    術來處理」等語（原審卷第四四頁）。被告亦供承「八十八年五月七日柯燄德與
    閤騰公司帳目不清楚，五月七日才由我出面處理，當時我與柯燄德、許誠吉成立
    閤騰公司，我是五月七日才加入」等語（原審卷第四四頁）。由是觀之，該「拋
    棄權利書」係柯燄德將其在閤騰公司承攬上開工程之權利，讓渡與被告，不能以
    之證明上開工程係其個人與自訴人所承攬。
  (五)證人呂益宏受許誠吉之託，欲前往小金門工地運回該系爭吊車至大金門，呂益宏
    即與自訴人聯絡，自訴人告以其有打電話告知被告，呂益宏亦打電話向被告表示
    其要至小金門運回系爭吊車等事實，已據證人呂益宏於原審證實（原審卷第三七
    頁）。被告亦供承呂益宏有告知要運回系爭吊車，雖指稱「但是我不同意，因為
    當時九宮浮動碼頭工程還沒有驗收」云云（原審卷第三七頁）。自訴人之租用系
    爭吊車，係用於上開工程，自訴人既表示欲交還系爭吊車，顯然上開工程已不需
    用，與工程是否已驗收無關。而自訴人之欲返還租用之系爭吊車，應無待被告之
    同意，自不能以其未同意呂益宏運回系爭吊車，而謂自訴人竊盜系爭吊車。被告
    又辯稱呂益宏未告知要運回系爭吊車，或謂呂益宏係在系爭吊車在大金門社教
    工地翻車後始告知云云（原審卷第三八頁、本院九十三年二月四日筆錄）。被告
    對於親身經歷之事實，前後供述不一致，顯非真實，自應以證人呂益宏之證言為
    認定事實之依據。
  (六)被告否認自訴人有告知需將系爭吊車運回，是否真實，姑不具論。證人呂益宏於
    受許誠吉之託後，與自訴人聯絡，得知自訴人亦有告知被告，而因認被告與閤騰
    公司有股東關係，先前曾向呂益宏查詢系爭吊車及另一部七十五噸吊車之車況如
    何，故呂益宏即將情告知被告，並向被告表示「我說運回時間要看潮水變化，但
    是有沒有講確定日期，我不是很肯定」等情，為證人呂益宏證述綦詳（原審卷第
    三七頁），被告亦供承呂益宏有打電話告知，已如上述。依證人呂益宏之證言以
    觀，呂益宏之告知被告要運回系爭吊車之時點，係在至小金門運回系爭吊車之前
    。原審於九十年三月二日訊問時，經質以「你後來有打電話問自訴人？他說車子
    已經交給呂（益宏）了？」被告答以「是」（原審卷第三八頁）。被告事先已受
    呂益宏之告知，欲前往小金門運回系爭吊車，又經自訴人告知已將系爭吊車交與
    呂益宏，而呂益宏係為閤騰公司運回系爭吊車，是被告明知自訴人並無竊盜系爭
    吊車之行為，而憑空指訴自訴人竊盜，顯有意圖使自訴人受刑事處分之誣告故意
    。不能以系爭吊車運回大金門後翻覆毀損，責怪自訴人未將系爭吊車交還簽訂協
    議書之被告，而謂被告不懷疑或誤認自訴人竊取系爭吊車，並無誣告之犯意。
  (七)綜上所敘，本案事證已臻明確，被告所辯，顯係卸責之詞，殊無足採，其犯行洵
    堪認定。被告聲請傳訊證人郭秋錦，經按址傳喚，並無其人，因事證已明，無待
    其到庭陳述之必要。又系爭吊車，依證人許誠吉所證，將之列為閤騰公司之資產
    ，經向高雄市政府及財政部高雄市關稅局函查，該公司並無申報任何財產資料，
    此有高雄市政府九十三年二月十日高市府建二公字第０九三００七三二三九０號
    函及高雄市國稅局九十三年二月廿三財高國稅資字第０九三００一一０三二號函
    在卷可按。該二件函文，雖未能證實系爭吊車列為閤騰公司之資產，但亦不能推
    翻上開購入系爭吊車過程之事證，並予敘明（被告提出閤騰公司八十八年度第二
    次會議內容之紀錄，可證系爭吊車係該公司資產）。
三、查被告意圖使自訴人受刑事處分，而虛構事實，向該管有偵辦犯罪之臺灣高雄地
    方法院檢察署檢察官誣告，核其所為，係犯刑法第一百六十九條第一項之誣告罪
    。
四、原審論處被告罪刑，固無不合，惟被告於何日誣告，原判決未為事實之認定，尚
    有未洽。被告上訴意旨執前詞否認犯罪，指摘原判決不當，雖無理由，但原判決
    既有可議，自應將之撤銷改判。爰審酌被告僅因系爭吊車運回大金門後翻覆毀損
    ，其有支付部分價金，而歸咎於自訴人，即設詞誣告，濫用司法資源，損害自訴
    人名譽，及犯罪後飾詞卸責，未見悔意，態度欠佳等一切情狀，仍如原審量處如
    主文所示之刑。
據上論斷，應依刑事訴訟法第三百六十九條第一項前段、第三百六十四條、第三百四
十三條、第二百九十九條第一項前段、刑法第一百六十九條第一項，判決如主文。
中    華    民    國        九十三      年      四      月      六      日
                              臺灣高等法院高雄分院刑事第一庭
                                  審判長法官  吳水木
                                        法官  趙文淵
                                        法官  洪慶鐘
右正本證明與原本無異。
如不服本判決應於收受本判決後十日內向本院提出上訴書狀，其未述上訴理由者，
並得於提起上訴後十日內向本院補提理由書狀（均須按他造當事人之人數附繕本)「
切勿逕送上級法院」。
                                      書記官  彭筱瑗
中    華    民    國        九十三      年      四      月      七      日
附錄：本判決論罪科刑法條：
刑法第一百六十九條第一項
意圖他人受刑事或懲戒處分，向該管公務員誣告者，處七年以下有期徒刑。
                                                                      Ｈ
